臺灣臺北地方法院民事判決
110年度訴字第7099號
原      告  趙張玉珍
            張玉玲  
共      同
訴訟代理人  林志宏律師
複  代理人  楊翕翱律師  
被      告  張永立  
            張玉環  
            張玉琴  

上列當事人間請求分割共有物事件，本院於民國111年4月21日言
詞辯論終結，判決如下： 
    主  文
兩造共有如附表所示不動產應予變價分割，所得價金按附表變賣
價金分配比例欄所示分配比例分配。
訴訟費用由兩造依附表訴訟費用負擔比例欄所示比例負擔。
    事實及理由
一、按因不動產之物權或其分割或經界涉訟者，專屬不動產所在
    地之法院管轄。其他因不動產涉訟者，得由不動產所在地之
    法院管轄，民事訴訟法第10條定有明文。管轄權之有無，應
    依原告主張之事實，按諸法律關於管轄之規定而為認定，與
    其請求之是否成立無涉（最高法院65年臺抗字第162號裁判
    意旨參照）。查原告依民法第824條第2項規定請求分割如附
    表所示不動產（下稱系爭不動產），系爭不動產所在地為本
    院管轄區域，揆諸前揭規定，應由本院管轄。又被告張玉琴
    經合法通知，未於言詞辯論期日到場，核無民事訴訟法第38
    6條所列各款情形，爰依原告聲請，由其一造辯論而為判決
    。
二、原告主張：兩造共有系爭不動產（應有部分如附表所示）。
    原告前於民國110年4月1日、110年7月30日以存證信函請求
    被告分割系爭不動產，然均僅被告張玉環到場，而未能全體
    共有人出席協議。系爭不動產並無不能分割或有不分割協議
    之情事，且兩造無法協議分割系爭不動產，系爭不動產為單
    一戶公寓大廈建物暨坐落土地或社區持分土地，並無獨立分
    割為各部分由共有人單獨利用之可能，原物分配顯有困難，
    爰依民法第823條第1項本文、第824條第2項規定，請求准以
    變價方式分割系爭不動產等語，並聲明如主文第1項所示。
三、被告張玉環則以：其對系爭不動產有感情，希望能買下原告
    之持分等語；被告張永立則以：不同意分割等語。並聲明：
    原告之訴駁回。至被告張玉琴則未於言詞辯論期日到場，亦
    未提出書狀作何聲明或陳述。
四、得心證之理由：
  ㈠按各共有人，除法令另有規定外，得隨時請求分割共有物。
    但因物之使用目的不能分割或契約訂有不分割之期限者，不
    在此限；共有物之分割，依共有人協議之方法行之；分割之
    方法不能協議決定，或於協議決定後因消滅時效完成經共有
    人拒絕履行者，法院得因任何共有人之請求，命為下列之分
    配：一、以原物分配於各共有人。但各共有人均受原物之分
    配顯有困難者，得將原物分配於部分共有人。二、原物分配
    顯有困難時，得變賣共有物，以價金分配於各共有人；或以
    原物之一部分分配於各共有人，他部分變賣，以價金分配於
    各共有人，民法第823條第1項、第824條第1項、第2項分別
    定有明文。查兩造共有系爭不動產，應有部分如附表所示，
    各共有人就系爭不動產未約定有不分割之期限或因物之使用
    目的不能分割，兩造無法協議分割等情，有系爭不動產登記
    謄本（本院卷第19-27頁）、建物及土地所有權狀（北司調
    卷第19-47頁）為憑，復為兩造無爭執，則原告依前揭規定
    請求分割共有物，即屬有據。
　㈡按定共有物分割之方法，固可由法院自由裁量，但仍應斟酌
    各共有人之意願、共有物之性質、價格、分割前之使用狀態
    、經濟效用、分得部分之利用價值及全體共有人之利益等有
    關情狀，定一適當公平之方法以為分割。又分割共有物，以
    消滅共有關係為目的，法院裁判分割共有物土地時，除因該
    土地內部分土地之使用目的不能分割或部分共有人仍願維持
    其共有關係，應就該部分土地不予分割或准該部分共有人成
    立新共有關係外，應將土地分配於各共有人單獨所有（最高
    法院96年度臺上字第108號判決意旨參照）。查系爭不動產
    為7樓之住家用建物，面積為83.76平方公尺，為鋼筋混凝土
    造建物等情，有建物登記公務用謄本（本院卷第19頁）為憑
    ，倘依兩造之應有部分比例為原物分割，則不僅建物內部難
    以獨立區隔為經濟利用，且因各共有人分得部分均有進出之
    需求，勢須劃出共同使用之門廳或走道空間，並就該空間維
    持共有、約定使用或其他方式之法律關係，將減少各共有人
    得有效利用之空間，且徒增法律關係之複雜化、減損共有物
    之經濟價值，是以原物分割系爭不動產應非適當方式。本院
    認以變價分割系爭不動產之方式，由兩造及公眾有意願者共
    同參與系爭不動產競標，在自由市場競爭之情形下，將使系
    爭不動產之市場價值極大化，及兩造獲得拍賣最高價金之金
    錢補償，實際上對各共有人較有利。本院經審酌系爭不動產
    之住宅型態、使用情形、經濟效用、兩造之利益意願等一切
    情狀後，認為系爭不動產之分割方法，以變賣後價金按兩造
    應有部分比例分配，較為適當。
五、綜上，原告請求分割系爭不動產，為有理由，應予准許，並
    審酌系爭不動產之使用目的及經濟效益，認應予變價分割，
    將變價後所得價金按如附表變賣價金分配比例欄所示分配予
    兩造，爰判決如主文第1項所示。
六、本件事證已臻明確，兩造其餘攻擊防禦方法及證據，經本院
    斟酌後，核與判決結果不生影響，爰不另論述，併此敘明。
七、按因共有物分割之事件涉訟，由敗訴當事人負擔訴訟費用顯
    失公平者，法院得酌量情形，命勝訴之當事人負擔其一部，
    民事訴訟法第80條之1定有明文。分割共有物之訴，兩造本
    可互換地位，原告提起本件訴訟固屬有據，然定共有物分割
    之方法，可由法院自由裁量，為適當之分配，不受任何共有
    人主張之拘束，且因共有物分割事件涉訟，共有人均蒙其利
    ，倘由一造負擔全部費用，顯失公平。爰酌量情形，認本件
    訴訟費用應由兩造各按其就系爭不動產之應有部分比例分擔
    方屬公允，爰諭知如主文第2項所示。
八、訴訟費用負擔之依據：民事訴訟法第80條之1 。 
中　　華　　民　　國　　111 　年　　5　　月　　9　　日
                  民事第四庭    法　官　姚水文
以上正本係照原本作成。
如對本判決上訴，須於判決送達後20日內向本院提出上訴狀。如
委任律師提起上訴者，應一併繳納上訴審裁判費。　　　　　
中　　華　　民　　國　　111 　年　　5 　　月　　9 　　日
                                書記官  吳華瑋
附表    編號 不動產標示 共有人 變賣價金分配比例 訴訟費用負擔比例 1 臺北市○○區○○段○○段0000○號建物(門牌號：臺北市○○路000巷0號7樓) 趙張玉珍 1/5   張玉玲 1/5   張永立 1/5   張玉環 1/5   張玉琴 1/5 2 臺北市○○區○○段○○段0000○號建物(持分8070/0000000) 趙張玉珍 1/5   張玉玲 1/5   張永立 1/5   張玉環 1/5   張玉琴 1/5 3 臺北市○○區○○段○○段00000地號土地 趙張玉珍 8070/0000000   張玉玲 8070/0000000   張永立 8070/0000000   張玉環 8070/0000000   張玉琴 8070/0000000 4 臺北市○○區○○段○○段000地號土地 趙張玉珍 8070/0000000   張玉玲 8070/0000000   張永立 8070/0000000   張玉環 8070/0000000   張玉琴 8070/0000000